臺灣高等法院民事裁定
110年度上易字第1172號
上  訴  人  光風形和室內設計有限公司

法定代理人  邱嫆雅  
訴訟代理人  劉明昌律師
複代理人    林季宥律師
被上訴人    陳冠宇  
上列當事人間請求給付承攬報酬事件，上訴人對於中華民國110
年10月18日臺灣臺北地方法院110年度建字第55號第一審判決提
起上訴，並為訴之追加，本院就該追加訴訟，裁定如下：
      主  文
追加之訴駁回。
追加之訴訴訟費用由上訴人負擔。
      理  由
一、按在第二審為訴之變更或追加，因涉及審級利益問題，非經
    他造同意，不得為之，但民事訴訟法第255條第1項第2款至
    第6款情形，不在此限，此觀同法第446條第1項規定即明。
    而同法第255條第1項第2款所稱之「請求之基礎事實同一」
    者，係指變更或追加之訴與原訴之主要爭點有其共同性，各
    請求利益之主張在社會生活上可認為同一或關連，而就原請
    求之訴訟及證據資料，於審理繼續進行在相當程度範圍內具
    有同一性或一體性，得期待於後請求之審理予以利用，俾先
    後兩請求在同一程序得加以解決，避免重複審理，進而為統
    一解決紛爭者；且無害於他造當事人程序權之保障，俾符訴
    訟經濟者（最高法院100年度台抗字第716號、101年度台抗
    字第404號裁定意旨參照）。
二、本件上訴人於原訴訟主張：兩造就被上訴人名下門牌號碼新
    北市○○區○○街00號17樓房屋（下稱系爭房屋）簽訂設計契約
    （下稱系爭設計契約）及裝修契約（下稱系爭裝修契約），
    由上訴人進行系爭房屋之室內設計規劃並承作室內裝修工程
    ，詎被上訴人並未按時將系爭裝修契約第三期款新臺幣（下
    同）55萬8,000元給付上訴人，上訴人乃依系爭裝修契約第1
    2條第2項之約定停工，暫行退場，並限期催告被上訴人如數
    給付，因被上訴人逾期仍未給付，上訴人遂終止系爭裝修契
    約，而依系爭設計契約第3條第3項約定請求被上訴人給付系
    爭設計契約尾款1萬2,000元，及依系爭裝修契約第8條第3款
    、第12條第2項請求被上訴人給付系爭裝修契約第三期款55
    萬8,000元、尾款18萬6,000元及追加工程款8萬3,000元，以
    上共計83萬9,000元等語。嗣於本院審理中，提起追加之訴
    ，另主張上訴人因承作系爭房屋之室內裝修工程，向系爭房
    屋社區之皇翔「PARK」管理中心（下稱管理中心）繳納5萬
    元施工保證金，詎被上訴人竟向管理中心謊稱施工保證金為
    其繳納，而不法取得該施工保證金，爰依不當得利及侵權行
    為損害賠償之法律關係，請求被上訴人給付5萬元並加計法
    定遲延利息等語，並聲明：被上訴人應給付上訴人5萬元，
    及自追加之聲明狀繕本送達日起至清償日止按週年利率百分
    之5計算之利息。經查，上訴人所為訴之追加，為被上訴人
    所不同意(見民事答辯五狀)，且原訴訟與追加之訴之社會基
    礎事實顯然不同，主要爭點並無共同性，訴訟資料亦無從援
    用，尚須調查新證據，於被上訴人之審級利益及防禦權之保
    障有重大影響。而上開追加之訴縱由不同法院審理，亦無重
    複判斷致於訴訟經濟有礙之問題，無以同一程序統一解決該
    等紛爭之必要。是上訴人主張前開追加之原因事實與原起訴
    事實之基礎事實同一，依民事訴訟法第446條第1項、第255
    條第1項但書第2款規定就此部分所為訴之追加，於法未合，
    應予駁回。
三、據上論結，本件上訴人追加之訴為不合法，爰裁定如主文。
中　　華　　民　　國　　111 　年　　5 　　月　　30　　日
                  民事第十九庭  
                      審判長法  官  魏麗娟 
                            法  官  潘進柳 
                            法  官  郭佳瑛 
正本係照原本作成。
不得抗告。
中　　華　　民　　國　　111 　年　　5 　　月　　30　　日
 　　　　　　　　　　　　 
　　　　　　　　　　　　　  書記官  蕭麗珍